臺灣臺北地方法院交通事件裁定　　　　100年度交聲字第282號
原處分機關　交通部公路總局臺北區監理所板橋監理站
異　議　人
即受處分人　馬逸祥
上列異議人因違反道路交通管理處罰條例案件，對於交通部公路
總局臺北區監理所板橋監理站中華民國100年2月25日所為之裁決
處分（處分書案號：板監裁字第41-C00000000號）聲明異議，本
院裁定如下：
    主  文
原處分撤銷。
馬逸祥汽車駕駛人，駕駛汽車經測驗檢定酒精濃度超過規定標準
，吊扣其駕駛執照壹年，並接受道路交通安全講習。
    理  由
一、原處分意旨略以：本件異議人即受處分人馬逸祥（下逕稱異
    議人）於民國99年10月5日晚間9時56分時許，騎乘車牌號碼
    P5J-993號重型機車行經新北市○○區○○路、民生路口前
    ，經新北市政府警察局永和分局得和派出所（下稱原舉發機
    關）以第C00000000號違反道路交通管理事件通知單，攔停
    舉發違反道路交通管理處罰條例第35條第1項第1款「酒後駕
    車，酒測值為0.80mg/l」，嗣經交通部公路總局臺北區監理
    所板橋監理站（下稱原處分機關）依道路交通管理處罰條例
    第35條第1項第1款及第24條規定，於100年2月25日以板監裁
    字第41-C00000000號裁決書裁處異議人罰鍰新臺幣（下同）
    4萬5,000元、吊扣駕駛執照12個月、並應參加道路交通安全
    講習等語。
二、聲明異議意旨略以：異議人酒後駕車業經檢察官為緩起訴處
    分，異議人並已向國庫支付4 萬元，基於一事不二罰原則，
    原處分機關不應再裁決異議人罰鍰4萬5,000元，茲請求撤銷
    原裁決處分等語。
三、按汽車駕駛人飲用酒類或其他類似物後其吐氣所含酒精濃度
    超過每公升0.25毫克或血液中酒精濃度超過百分之0.05以上
    者，不得駕車，道路交通安全規則第114 條第2 款定有明文
    。又按汽車駕駛人，駕駛汽車經測試檢定酒精濃度超過規定
    標準者，處新臺幣15,000元以上60,000元以下罰鍰，並當場
    移置保管該汽車及吊扣其駕駛執照1 年，並應接受道路交通
    安全講習，道路交通管理處罰條例第35條第1項第1款、第24
    條第1項第2款分別定有明文。另按一行為同時觸犯刑事法律
    及違反行政法上義務規定者，依刑事法律處罰之。但其行為
    應處以其他種類行政罰或得沒入之物而未經法院宣告沒收者
    ，亦得裁處之。前項行為如經不起訴處分或為無罪、免訴、
    不受理、不付審理之裁判確定者，得依違反行政法上義務規
    定裁處之，行政罰法第26條定有明文，此即所謂一事不二罰
    原則，探究其立法目的，無非以一行為同時觸犯刑事法律及
    違反行政法上義務規定時，由於刑罰與行政罰同屬不法行為
    之制裁，而刑罰之懲罰作用較強，依刑事法律處罰即足資警
    惕，實無一事二罰再處行政罰之必要，且刑事法律處罰，由
    法院依法定程序為之，較符合正當法律程序，應予優先適用
    。但刑事處罰所無之沒入或其他種類行政罰，因兼具維護公
    共秩序之作用，為達行政目的，行政機關仍得併予裁處（所
    謂其他種類行政罰，係指違反行政法上之義務應受裁罰性之
    不利處分而言，依行政罰法第2 條規定，應包括限制或禁止
    行為之吊扣證照處分及警告性之講習處分等在內）。故汽車
    駕駛人酒後駕車時，如同時觸犯刑法第185條之3之公共危險
    罪者，道路交通主管機關非有行政罰法第26條第2 項所定不
    起訴處分等事由，原則上不得再依道路交通管理處罰條例第
    35條第1項第1款規定，裁處行為人罰鍰，但仍得依上開行政
    罰法第26條第1 項但書規定，處以刑事處罰所無之其他種類
    行政罰。至於酒後駕車經檢察官為緩起訴處分，並命向公益
    團體捐款或提供義務勞務等之駕駛人，係履行檢察官為緩起
    訴處分之命令（刑事訴訟法第253條之2參照），此等命令名
    義上雖非刑罰，但仍是一種特殊的處遇措施，造成駕駛人之
    財產減少或義務增加，並對其名譽、心理產生相當制約，性
    質上亦屬依刑事法律所為之處罰，參酌行政罰法第26條之立
    法意旨，行政機關自不應就同一行為再為與刑罰同種類之行
    政罰（臺灣高等法院96年11月28日刑事類第36號法律座談會
    研討結果就罰鍰部分同此認定，可供參考），且因檢察官依
    據刑事訴訟法第253 條之1第1項規定，為緩起訴處分者，於
    緩起訴期間內，最終被告是否會被檢察官提起公訴，猶懸而
    未定，亦即，緩起訴處分於猶豫期間內，尚未具有實質之確
    定力，檢察官仍得根據同法第253條之3之規定依職權或依告
    訴人之聲請，將被告之緩起訴處分撤銷，繼續偵查或起訴，
    是倘行政機關於緩起訴猶豫期間內即依法為行政裁決，將使
    被告即受處分人有同時遭受行政處罰及將來可能之刑事訴追
    之危險，顯與行政罰法第26條規定之立法意旨相違背，故於
    緩起訴猶豫期間內，該緩起訴處分尚不生行政罰法第26條第
    2 項不起訴處分確定之效力，行政機關應待緩起訴處分猶豫
    期間經過，該緩起訴處分條件成就而生實質確定力，被告已
    無遭撤銷緩起訴處分之可能時，行政機關始得就罰鍰部分命
    補繳不足額（道路交通管理處罰條例第38條第8 項規定、臺
    灣高等法院97年11月12日刑事類第39號法律座談會研討結果
    及98年11月11日刑事類第24號法律座談會研討結果分就緩起
    訴期滿未經撤銷應補裁罰不足最低罰鍰之差額及緩起訴處分
    期間內不應為差額之裁罰有相同之結論可參），但就吊扣證
    照（駕駛執照）及施以道安講習等行政裁罰，因行政罰法第
    26條第1 項但書並未限制行政機關裁處其他種類之行政罰，
    故縱然在緩起訴處分猶豫期間內，行政機關仍得逕予裁罰。
四、經查：
  (一)異議人於99年10月5日晚間9時56分時許，騎乘車牌號碼P5J-
    993號重型機車行經新北市○○區○○路、民生路口前，經
    警攔檢施以酒測，測得吐氣所含酒精濃度達每公升0.80毫克
    ，有違反道路交通管理處罰條例第35條第1項第1款酒精濃度
    超過規定標準之行為，經警當場製單舉發（原單號：北縣警
    交大字第C00000000號），嗣經原處分機關依道路交通管理
    處罰條例第35條第1項第1款及第24條規定，於100年2月25日
    以板監裁字第41-C00000000號裁決書裁處異議人罰鍰4萬5,0
    00元、吊扣駕駛執照12個月、並應參加道路交通安全講習，
    該裁決書於100年3月3日送達異議人位於新北市○○區○○
    路198巷7號4樓之戶籍地，異議人於同月22日聲明異議等情
    ，有新北市政府警察局舉發違反道路交通管理事件通知單（
    原單號：北縣警交大字第C00000000 號）、原處分機關違反
    道路交通管理事件裁決書（原處分案號：板監裁字第裁41-C
    00000000號）及聲明異議書狀附卷可稽。是異議人係於法定
    期間內提起本件聲明異議，先予敘明。
  (二)異議人固坦承於上開時、地，有酒後駕車為警攔停查獲之違
    規行為，而上開行為，同時違反道路交通管理處罰條例第35
    條第1項第1款與刑法第185條之3之規定，係一行為同時觸犯
    刑事法律及違反行政法上義務規定，依行政罰法第26條第1
    項前段規定，應依刑事法律處罰之。而異議人之前揭酒後駕
    車行為，業經臺灣板橋地方法院檢察署檢察官於99年10月13
    日以99年度速偵字第6568號緩起訴處分書為緩起訴處分，緩
    起訴期間為1年，異議人並應立悔過書、向國庫支付4萬元等
    情，有上開緩起訴處分書附卷可稽；又原處分機關於100年2
    月25日為本件裁決裁處異議人罰鍰4萬5,000元、吊扣駕駛執
    照12個月、並應參加道路交通安全講習之事實，亦有原處分
    機關違反道路交通管理事件裁決書（原處分案號：板監裁字
    第裁41-C00000000號）在卷為憑，是原處分機關所為前開裁
    決，顯係於緩起訴處分期間內之裁罰，依據前揭規定及說明
    ，異議人因同一酒後駕車行為同時觸犯刑事法律及違反行政
    法上義務，其中應受之行政罰部分，基於前揭「一事不二罰
    」之行政罰原則，就該行政罰罰鍰部分，自不得依行政規定
    逕予裁罰。本件原處分機關逕以異議人酒精濃度超過規定標
    準，對其裁處罰鍰4萬5,000元，即有可議，異議人就此部分
    所為之異議即屬有據，此罰鍰部分應俟上開緩起訴處分之終
    局執行結果，由原處分機關依前開意旨，另為適法處分。至
    於裁處吊扣異議人駕駛執照12個月及施以道路交通安全講習
    之部分，則與行政罰法第26條第1 項但書規定相符，並無違
    誤，雖異議人就此部分並未異議，惟因本件酒後駕車乃單一
    違規行為，原處分機關所為之處分應視為一整體而無從予以
    割裂，故仍應由本院撤銷原處分，並自為裁罰如主文第2 項
    所示。
五、據上論斷，應依道路交通管理處罰條例第87條第2 項，道路
    交通事件處理辦法第19條前段，道路交通管理處罰條例第35
    條第1項第1款、第24條第1項第2款，裁定如主文。
中    華    民    國   100    年    5     月    11    日
                          交通法庭法  官  周玉琦
上正本證明與原本無異。
如不服本裁定，應於裁定送達後5日內向本院提出抗告狀。
                                  書記官  謝貽婷
中    華    民    國   100    年    5     月    11    日